臺灣高雄地方法院刑事判決　　　　　　　　　　　　　九十一年度訴字第七九三號
　　公　訴　人　臺灣高雄地方法院檢察署檢察官
　　被　　　告　甲○○
右列被告因違反著作權法案件，經檢察官提起公訴（九十一年度偵字第三七七號），
本院判決如左：
    主  文
甲○○共同以明知為侵害著作權之物，意圖營利而交付之方法侵害他人之著作權為常
業，處有期徒刑壹年壹月，緩刑肆年。
扣案如附表所示重製之音樂光碟片肆佰拾參片、投錢筒壹個、音響主機壹台及喇叭貳
個均沒收。
    事  實
一、甲○○明知姓名年籍不詳綽號「德仔」之成年男子所有，如附表所示之音樂光碟
    片，內含有未經著作（財產）權人博德曼股份有限公司（下稱博德曼公司）、滾
    石國際音樂股份有限公司（下稱滾石公司）、新力哥倫比亞音樂股份有限公司（
    下稱新力公司）、福茂唱片音樂股份有限公司（下稱福茂公司）、豐華唱片股份
    有限公司（下稱豐華公司）、上華國際企業股份有限公司（下稱上華公司）、華
    納國際企業股份有限公司（下稱華納公司）、科藝百代股份有限公司（下稱科藝
    百代公司）、環球國際唱片股份有限公司（下稱環球公司）、艾迴股份有限公司
    （下稱艾迴公司）、及華研國際音樂股份有限公司（下稱華研公司）等授權，擅
    自重製分別侵害前開公司音樂著作權之物，竟與「德仔」者共同基於營利之意圖
    ，以每日新臺幣（下同）五百元之報酬，受僱於該名「德仔」者，由「德仔」提
    供其所有之重製音樂光碟片、投錢筒、音響及喇叭等物，自民國九十年十二月二
    十三日起，在高雄市○○區○○街與明誠路口之鼎山夜市內，以每片一百元之價
    格，擺設攤位陳列右揭重製之音樂光碟片，並以音響、喇叭播放光碟片之內容，
    藉以招徠不特定人駐足參觀，由客人依其選購之數量，將相當之價款自行投入投
    錢筒內，再由客人自行取回所欲選購之光碟片，以完成交易之方式，多次販賣交
    付重製之影音光碟片予不特定之客人，前後共擺設四日，甲○○共獲得二千元之
    報酬，並恃之維生，以之為常業。嗣於九十年十二月二十三日十八時四十五分許
    ，在上址其攤位處經警查獲，並扣得如附表所示重製之音樂光碟片四百十三片、
    投錢筒一個、音響主機一台及喇叭二個等物。
三、案經博德曼公司、滾石公司、新力公司、福茂公司、魔岩公司、上華公司、華納
    公司、科藝百代公司、環球公司、艾迴公司及華研公司訴由高雄市政府警察局三
    民第二分局移請臺灣高雄地方法院檢察署檢察官偵查起訴。
    理  由
一、訊據被告甲○○對有於右揭時地銷售如附表所示重製之音樂光碟片，於警訊、偵
    查中及本院審理中均坦承不諱，核與告訴人及告訴代理人乙○○指訴之情節相符
    ，復有未經告訴人等公司授權重製如附表所示之重製音樂光碟片四百十三片、投
    錢筒一個、音響主機一台及喇叭二個等物扣案可資佐憑，另有現場照片四幀在卷
    可稽。而上開扣案之音樂光碟片均係未經合法授權重製之事實，業據告訴代理人
    乙○○於警訊時檢視無訛，且核與卷附合法授權代理之光碟片封面十一紙未符，
    可見該等扣案物，確屬重製告訴人享有著作權之音樂著作物之情，益證其自白之
    情詞，與事證相符，洵屬有據。惟質諸被告則矢口否認係以販售上開音樂光碟片
    為常業之犯行，辯稱：伊於九十一年十二月十五日至二十三日是幫別人組裝電腦
    ，並非藉販賣重製之光碟片為常業云云。惟按刑法上所規定之常業罪，只須有賴
    某種犯罪為業之意思，而有事實之表現為已足，不以藉該犯罪為唯一生存之必要
    ，縱令尚有其他職業，亦無礙成立常業罪；次按刑事法上之常業犯，係以犯罪行
    為為生活之事業，故除須有反覆實施同一犯罪行為之事實外，尚須以之為謀生之
    職業，藉此為生，始屬相當，此觀刑法上有關常業犯之規定，莫不皆為營利維生
    自明（最高法院八十六年度台上字第二○二號及八十八年台上字第三○二三號判
    決參照）。觀諸被告於警訊中所述：伊父親生病在家無法工作，伊亦因找不到工
    作，為了貼補家用，所以才前往做臨時工等語，足見其有欲藉販售非法重製之光
    碟片營利之意，及於上開期間內，係以販售重製音樂光碟片之收入，為其唯一之
    經濟來源，佐以扣案之音樂光碟片數量達四百十三片，數量非微，且被告又有先
    後四次設攤販賣之事實，亦獲有二千元之報酬，考諸扣案之音響結合喇叭在夜市
    內播放，其宣傳效果及行銷能力，自較與其他以平面方式為宣傳之業者為優，從
    而被告自難諉為不知綽號「德仔」者係以販賣重製音樂光碟片為常業之事實，故
    被告所辯，顯係避就之語，不足採信。故本案事證已臻明確，被告犯行應堪認定
    。
二、核被告甲○○所為，係違反著作權法第九十四條之犯同法第九十三條第三款、第
    八十七條第二款之以明知為侵害著作權之物，意圖營利而交付之方法侵害他人之
    著作權為常業罪。被告與綽號「德仔」之成年男子，就上開犯行間，有犯意聯絡
    及行為分擔，皆為共同正犯。被告意圖散布而陳列之低度行為，應為其意圖營利
    而交付之高度行為所吸收，不另論罪。其一販賣而交付前揭重製光碟片之行為，
    同時侵害如附表所示之著作（財產）權人，觸犯構成要件相同之罪名，為同種想
    像競合犯，應依刑法第五十五條之規定從一重處斷。爰審酌被告為一己私利，不
    知對他人之智慧財產權予以尊重，違反國際上普遍強調保護智慧財產權，以期發
    揚人類精神創作之潮流，對告訴人市場利益之危害非輕；惟念其於犯罪後坦承大
    部犯行，尚具悔意等一切情狀，量處如主文所示之刑，藉資懲儆。末查，被告未
    曾受有期徒刑以上刑之宣告，此有臺灣高等法院被告全國前案紀錄表在卷足考，
    因一時貪慾，偶罹刑典，經此偵審及刑之教訓，信無再犯之虞，本院認前開對其
    刑之宣告，以暫不執行為適當，爰併予諭知緩刑四年，用啟自新。扣案之如附表
    所示重製之音樂光碟片共四百十三片、投錢筒一個、音響主機一台及喇叭二個等
    物，係共犯「德仔」者所有，且為供本件犯罪所用之物，業據被告供承在卷，依
    共犯應就全部犯罪事實負其責任之法理，爰依刑法第三十八條第一項第二款之規
    定，併予宣告沒收。
據上論斷，應依刑事訴訟法第二百九十九條第一項前段、著作權法第九十四條、第九
十三條第三款、第八十七條第二款，刑法第十一條前段、第二十八條、第五十五條、
第三十八條第一項第二款、第七十四條第一款，判決如主文。
中      華      民      國      九十一      年     五     月     八     日
                                臺灣高雄地方法院刑事第二庭
                                      法  官    李代昌
右正本證明與原本無異。
如不服本判決，應於判決送達後十日內，向本院提出上訴狀。
                                      書記官    吳月華
中      華      民      國      九十一      年     五     月     八     日
附錄本判決論罪科刑適用法條
著作權法第九十四條
以犯第九十一條、第九十二條或第九十三條之罪為常業者，處一年以上七年以下有期
徒刑，得併科新臺幣四十五萬元以下罰金。
附表：
┌───┬─────────┬─────┬───────────────┐
│編 號 │ 音樂著作權名稱   │  數  量  │   著  作  （財產） 權   人   │
├───┼─────────┼─────┼───────────────┤
│  一  │ 忘憂草等         │  四十四  │ 滾石國際音樂股份有限公司     │
├───┼─────────┼─────┼───────────────┤
│  二  │ 流星等           │  二十八  │ 魔岩唱片股份有限公司         │
├───┼─────────┼─────┼───────────────┤
│  三  │ LET ME GO等      │   十九   │ 上華國際企業股份有限公司     │
├───┼─────────┼─────┼───────────────┤
│  四  │ 冰箱等           │    六    │ 華研國際音樂股份有限公司     │
├───┼─────────┼─────┼───────────────┤
│  五  │ 悲傷止步等       │   二十   │ 福茂唱片音樂股份有限公司     │
├───┼─────────┼─────┼───────────────┤
│  六  │ 自由港等         │  五十四  │ 環球國際唱片股份有限公司     │
├───┼─────────┼─────┼───────────────┤
│  七  │ 不哭等           │   二十   │ 艾迴股份有限公司             │
├───┼─────────┼─────┼───────────────┤
│  八  │ 忍者等           │  四十六  │ 博德曼股份有限公司           │
├───┼─────────┼─────┼───────────────┤
│  九  │ 流年等           │  七十三  │ 科藝百代股份有限公司         │
├───┼─────────┼─────┼───────────────┤
│  十  │ 真實等           │  四十七  │ 華納國際音樂股份有限公司     │
├───┼─────────┼─────┼───────────────┤
│ 十一 │ 刀馬旦           │  五十六  │ 新力哥倫比亞音樂股份有限公司 │
├───┴─────────┴─────┴───────────────┤
│                       共計  四百十三片                               │
└───────────────────────────────────┘
